---
title: "Лабораторная работа № 2"
author: "Ямпольский Антон"
date: "27 12 2020"
output: 
  word_document: 
    reference_docx: word_STyles.docx
---
```{r setup, include=FALSE}
# Загрузка библиотек


library('stats') 
#library('nortest')        # для теста Андерсона-Дарлинга ad.test()
library('knitr')
library('Hmisc')          # для расчёта корреляционной матрицы
library('corrplot')       # визуализация корреляционных матриц: corrplot()

#счётчик для таблиц
table.num <- 1
#счётчик для рисунков
pic.num <- 1

knitr::opts_chunk$set(echo = TRUE)
```

##Импорт данных
Импортируем объекты, сохраненные в рабочем пространстве по итогу ЛР№1

```{r import, echo = FALSE}
load('test_lab1_Yampolsky.RData')
```

```{r, echo = FALSE}
ls()

dim(reg.df)
head(reg.df)
str(reg.df)
```

# Раздел I.

## Изначальная регрессионная модель, основанная на ЛР№1

Модель 0: $Y =  86.7 + 0.149\cdot X1 + 3.82\cdot 10^{-2} X2 - 2.287\cdot 10^{-6} X3 - 1.459 \cdot 10^{-6} X4$, где

* `Y` *IPI.2013* – Индексы промышленного производства.  

* `X1` *PIM.2013* – Индесы цен производителей промышленных товаров по видам экономической деятельности: обрабатывающие производства.

* `X2` *DDFA.2013* – Степень износа основных фондов.   

* `X3` *FCI.2012* – Инвестиции в основвной капитал на душу населения.   

* `X4` *DLR.2013* – Задолжность по кредитам в рублях, предоставленым кредитными организациями юридическим лицам. 

По количеству `r nrow(reg.df)`-x наблюдений.


##  Оценка параметров этой моделей 

#### Таблица `r table.num` - описательные статистики модели 1

```{r, echo = FALSE}
# множественная регрессия для всех регионов
fit.1 <- lm(IPI.2013 ~ PIM.2013, data = reg.df)
#summary(fit.1)  # незначимые параметры

knitr::kable(round(summary(fit.1)$coef, 4))
table.num <- table.num + 1

#summary(fit.1)

par(mfrow = c(1, 2))
plot(IPI.2013 ~ PIM.2013, 
            data = reg.df)
reg <- lm(IPI.2013 ~ PIM.2013, 
            data = reg.df)
coeff = coefficients(reg)
abline(reg, col = "red")
par(mfrow = c(1, 1))

pic.num <- pic.num + 1
```

#### Рис. `r pic.num`. график разброса начальной модели

**Проверка значимости для коэффициента при PIM.2013.**

H0: (параметр) коэфф. при PIM.2013 равен 0 в генеральной совокупности (не значим);

H1: (параметр) коэфф. при PIM.2013 не равен 0 в генеральной совокупности (значим).

Проверим значимость при помощи p-значения.

**Напоминание:**
*Сравниваем p-значение и $\alpha$ (Уровень значимости = 0,05);*
*Если p-значение > $\alpha$, то принимается гипотеза H0, в ином случае принимается противоположная гипотеза H1.*

P-значение при PIM.2014 = $0.1666\cdot > \alpha$ => принимается гипотеза H0. **Параметр незначим.**

## Пошаговое исключение регрессоров

Исключаем DDFA.2013 вторым так как у него самое большое p-значение (0.708)
Исключаем FCI.2012 первым так как у него самое большое p-значение (0.598)
Исключаем DLR.2013 третьим так как у него самое большое p-значение (0.224)

Явный вид модели 1: $Y = 89.0251 +  0.1387 \cdot X1$


#### Рис. `r pic.num`. график разброса исправленной модели

## модель с переменной структурой по федеральным округам 
Построим модель с переменной структурой, используя принадлежность каждого региона к одному из восьми федеральных округов.
Включим фиктивные переменные как в константу, так и в коэффициенты.
Общий вид модели с переменной структурой.

#### Таблица `r table.num` - описательные статистики модели по федеральным округам

```{r, echo = FALSE}
fit.1.fo <- lm(IPI.2013 ~ PIM.2013 * FO, data = reg.df)
kable(round(summary(fit.1.fo)$coef, 4))
table.num <- table.num + 1
#summary(fit.1.fo)
```

Модель в целом незначима, но скорректированный коэффициент
детерминации у неё немного выше, чем у модели по всем регионам (`r round(summary(fit.1.fo)$r.sq, 3)*100`%). У неё несколько незначимых параметров.
Исключать их последовательно вручную трудоёмко, поэтому мы воспользуемся пользовательской функцией, которая
проводит процедуру последовательного исключения регрессоров.

Сначала сгенерируем матрицу независимых переменных функцией
*model.matrix()*. После загружаем функцию для исключения незначимых регрессоров
из файла «removeFactorsByPValue.R» в рабочей директории и применяем её
к модели с переменной структурой.

### Модель без поправки:

#### Таблица `r table.num` - описательные статистики модели по федеральным округам без поправки

```{r, echo = FALSE}
# создаём фрейм со всеми переменными-факторами (создаём фиктивные)
X.matrix <- model.matrix(IPI.2013 ~ FO * PIM.2013 , data = reg.df)

# присоединяем независимую переменную
data.fit <- cbind(IPI.2013 = reg.df$IPI.2013, 
                  data.frame(X.matrix)[, -1])

# результат
head(data.fit)
tail(data.fit)

# сохраняем для следующей лабораторной
data.fit.1.fo <- data.fit

source('https://raw.githubusercontent.com/aksyuk/R-Practice-basics/master/user_functions/removeFactorsByPValue.R')

# применяем процедуру, сначала без поправок на p-значения
fit.1.fo <- removeFactorsByPValue(data = data.fit, 
                                   y.var.name = 'IPI.2013')
kable(round(summary(fit.1.fo)$coef, 4))
table.num <- table.num + 1
#summary(fit.1.fo)
```

Все коэффициенты модели значимы, но она имеет низкий уровень коэффициента детерминации. ($R^2 =$ `r round(summary(fit.1.fo)$r.sq, 3)`)

Значима константа для  Северо-Кавказского федерального
округа, а также коэффициент при независимых переменных для некоторых округов. 

*( PIM.2013 с Северно-Кавказскими федеральным округом;*


### Модель с поправкой Бонферрони:

Явный вид модели 2: $IPI.2013 = 103.0671 - 320.9066 \cdot FOСКФО + 3.267 \cdot FOСКФО.PIM.2013$


#### Таблица `r table.num` - описательные статистики модели по федеральным округам с поправкой Бонферрони

```{r, echo = FALSE}
# теперь с поправкой Бонферрони
fit.1.foB <- removeFactorsByPValue(data = data.fit, 
                                   y.var.name = 'IPI.2013',
                                   p.adj.method = 'bonferroni')
kable(round(summary(fit.1.fo)$coef, 4))
table.num <- table.num + 1
#summary(fit.1.fo)
```
Коэффициенты модели при *PIM.2013* значимы, однако коэффициент детерминации не изменился ($R^2 =$ `r round(summary(fit.1.fo)$r.sq, 3)`).


# строим ПЛР на второй по силе корреляции фактор

Построим модель с переменной структурой, используя принадлежность каждого региона к одному из восьми федеральных округов.
Включим фиктивные переменные как в константу, так и в коэффициенты.
Общий вид модели с переменной структурой.


```{r, echo = FALSE}
# строим ПЛР на второй по силе корреляции фактор
fit.2 <- lm(IPI.2013 ~ DLR.2013, 
             data = reg.df)
#summary(fit.2)
```

Модель со 2 фактором по силе корреляции не значима, и имеет очень слабый коэффицент детерминации ($R^2 =$ `r round(summary(fit.2)$r.sq, 3)`)

#### Таблица `r table.num` - описательные статистики модели по федеральным округам

```{r, echo = FALSE}
# модель с переменной структурой
fit.2.fo <- lm(IPI.2013 ~ FO * DLR.2013, 
                data = reg.df)
kable(round(summary(fit.2.fo)$coef, 4))
table.num <- table.num + 1
#summary(fit.2.fo)
```

Модель в целом незначима, и скорректированный коэффициент
детерминации у неё ниже, чем у модели по всем регионам (`r round(summary(fit.1.fo)$r.sq, 3)*100`%). У неё много незначимых параметров.
Исключать их последовательно вручную трудоёмко, поэтому мы воспользуемся пользовательской функцией, которая
проводит процедуру последовательного исключения регрессоров.

Сначала сгенерируем матрицу независимых переменных функцией
*model.matrix()*. После загружаем функцию для исключения незначимых регрессоров
из файла «removeFactorsByPValue.R» в рабочей директории и применяем её
к модели с переменной структурой

### Модель без поправки:


#### Таблица `r table.num` - описательные статистики модели по федеральным округам без поправки
```{r, echo = FALSE}
# создаём фрейм со всеми переменными-факторами (создаём фиктивные)
X.matrix <- model.matrix(IPI.2013 ~ FO * DLR.2013, 
            data = reg.df)
# присоединяем независимую переменную
data.fit <- cbind(IPI.2013  = reg.df$IPI.2013 , 
                  data.frame(X.matrix)[, -1])
# сохраняем для следующей лабораторной
data.fit.2.fo <- data.fit
# функция с последовательным исключением незначимых регрессоров
source('https://raw.githubusercontent.com/aksyuk/R-Practice-basics/master/user_functions/removeFactorsByPValue.R')
# применяем процедуру, сначала без поправок на p-значения
fit.2.fo <- removeFactorsByPValue(data = data.fit, 
                                   y.var.name = 'IPI.2013')
kable(round(summary(fit.2.fo)$coef, 4))
table.num <- table.num + 1
#summary(fit.2.fo)
```
Все коэффициенты модели значимы и она имеет малый уровень коэффициента детерминации. ($R^2 =$ `r round(summary(fit.2.fo)$r.sq, 3)`)



### Модель с поправкой Бонферрони:



#### Таблица `r table.num` - описательные статистики модели по федеральным округам с поправкой Бонферрони
```{r, echo = FALSE}
# теперь с поправкой Бонферрони
fit.2.foB <- removeFactorsByPValue(data = data.fit, 
                                   y.var.name = 'IPI.2013 ',
                                   p.adj.method = 'bonferroni')
kable(round(summary(fit.2.foB)$coef, 4))
table.num <- table.num + 1
#summary(fit.2.foB)
```
Коэффициент модели значим, однако коэффициент детерминации остался очень слабым  ($R^2 =$ `r round(summary(fit.2.foB)$r.sq, 3)`).





 ## Сравнение моделей по качеству.

Сравним три полученные модели: изначальную, с поправкой по ФО и без поправки по ФО.


 #### Таблица `r table.num` - сравнение трёх моделей
```{r, echo = FALSE}
# модели с фактором PIM.2013
#anova(fit.1, fit.1.foB, fit.1.fo)

# список построенных моделей
models.list <- list(fit.1, fit.1.foB, fit.1.fo)
names(models.list) <- c('fit.1', 'fit.1.foBonferroni', 'fit.1.fo')
# фрейм с характеристиками четырёх моделей
df.goodness.of.fit <- data.frame(Модель = names(models.list), 
                                       R.2.скорр = 0,
                                       F.расч = 0,
                                       Станд.Ошибка = 0)
for (i in 1:length(models.list)) {
  # скорректированный R-квадрат
  df.goodness.of.fit[i, 'R.2.скорр'] <- 
    round(summary(models.list[[i]])$adj.r.squared, 3)
  # F расчётное
  df.goodness.of.fit[i, 'F.расч'] <- 
    round(summary(models.list[[i]])$fstatistic[1], 2)
  # стандартная ошибка
  df.goodness.of.fit[i, 'Станд.Ошибка'] <- 
    round(summary(models.list[[i]])$sigma, 1)
}
kable(df.goodness.of.fit)
table.num <- table.num + 1
#mean(reg.df$IPI.2013)

```
Результат: 

Среднее по Y = 103.6108;

По столбцу $R^2$ больше всего подходит вторая и третья модель;
По столбцу F.расч - вторая и третья;
По минимальной Стандартной ошибке -вторая и третья.

Таким образом, модель по федеральным округам без поправки (fit.1.fo) наиболее предпочтительна.

Явный вид модели 4: $IPI.2013 = 103.0671 - 320.9066 \cdot FOСКФО + 3.267 \cdot FOСКФО.PIM.2013$



 # Раздел II

 ## Изначаьная регрессионная модель для логарифмированных данных, основанная на ЛР№1

Модель 0: $Y =  3,9966 + 0.1379\cdot X1$, где

* `Y` *IPI.2013* – Индексы промышленного производства.  

* `X1` *PIM.2013* – Индесы цен производителей промышленных товаров по видам экономической деятельности: обрабатывающие производства.

* `X2` *DDFA.2013* – Степень износа основных фондов.   

* `X3` *FCI.2012* – Инвестиции в основвной капитал на душу населения.   

* `X4` *DLR.2013* – Задолжность по кредитам в рублях, предоставленым кредитными организациями юридическим лицам.
По количеству `r nrow(DF1)`-x наблюдений.

```{r, echo = FALSE}
# множественная регрессия для всех регионов на логарифмированных данных
fit.11 <- lm(IPI.2013 ~ PIM.2013, 
            data = DF1)
kable(round(summary(fit.11)$coef, 4))  # незначимые параметры
table.num <- table.num + 1
#построим график
par(mfrow = c(1, 2))
plot(IPI.2013 ~ PIM.2013 , 
            data = DF1)
reg <- lm(IPI.2013 ~ PIM.2013, 
            data = DF1)
coeff = coefficients(reg)
abline(reg, col = "red")

par(mfrow = c(1, 1))
pic.num <- pic.num + 1
```
#### Рис. `r pic.num`. график разброса начальной логарифмированной модели

## Проверка значимости для логарифмированных значений:

**Проверка значимости для коэффициента при PIM.2013.**

H0: (параметр) коэфф. при PIM.2013 равен 0 в генеральной совокупности (не значим);

H1: (параметр) коэфф. при PIM.2013 не равен 0 в генеральной совокупности (значим).

Проверим значимость при помощи p-значения. ( $\alpha = 0,05$ )

P-значение при PIM.2013 = $0.1566 > \alpha$ => принимается гипотеза H0. **Параметр незначим.**

# Модель с переменной структурой по федеральным округам (логарифмированные данные).

Построим модель с переменной структурой, используя принадлежность каждого региона к одному из восьми федеральных округов.
Включим фиктивные переменные как в константу, так и в коэффициенты.
Общий вид модели с переменной структурой.

#### Таблица `r table.num` - описательные статистики логарифмированной модели по федеральным округам
```{r, echo = FALSE}
fit.11.fo <- lm(IPI.2013 ~ FO*(PIM.2013), 
            data = DF1) 
kable(round(summary(fit.11.fo)$coef, 4))
table.num <- table.num + 1
```

Модель в целом значима, но скорректированный коэффициент
детерминации у неё выше, чем у модели по всем регионам (`r round(summary(fit.11.fo)$r.sq, 3)*100`%). У неё несколько незначимых параметров.
Исключать их последовательно вручную трудоёмко, поэтому мы воспользуемся пользовательской функцией, которая
проводит процедуру последовательного исключения регрессоров.

Сначала сгенерируем матрицу независимых переменных функцией
*model.matrix()*. После загружаем функцию для исключения незначимых регрессоров
из файла «removeFactorsByPValue.R» в рабочей директории и применяем её
к модели с переменной структурой.

### Модель без поправки:




#### Таблица `r table.num` - описательные статистики логарифмированной модели по федеральным округам без поправки

```{r, echo = FALSE}
# создаём фрейм со всеми переменными-факторами (создаём фиктивные)
X.matrix <- model.matrix(IPI.2013 ~ FO*(PIM.2013), 
            data = DF1)
# присоединяем независимую переменную
data.fit <- cbind(IPI.2013 = DF1$IPI.2013, 
                  data.frame(X.matrix)[, -1])

# сохраняем для следующей лабораторной
data.fit.11.fo <- data.fit

# функция с последовательным исключением незначимых регрессоров
source('https://raw.githubusercontent.com/aksyuk/R-Practice-basics/master/user_functions/removeFactorsByPValue.R')

# применяем процедуру, сначала без поправок на p-значения
fit.11.fo <- removeFactorsByPValue(data = data.fit, 
                                   y.var.name = 'IPI.2013')
kable(round(summary(fit.11.fo)$coef, 4))
table.num <- table.num + 1
#summary(fit.11.fo)
```
Все коэффициенты модели значимы и она имеет слабый уровень коэффициента детерминации. $R^2 =$ `r round(summary(fit.11.fo)$r.sq, 3)`.

Значимы константы для Северо-Кавказского федеральных округов, коэффициент при PIM.2013, а также коэффициенты при независимых переменных для некоторых округов. 

*(PIM.2013 с Северо-Кавказским федеральным округом;)*

### Модель с поправкой Бонферрони:

Явный вид модели 3: $IPI.2014 = 4.6344 - 10,7023  \cdot FOСКФО  + 0.2,3334 \cdot FOСКФО.PIM.2014$.


#### Таблица `r table.num` - описательные статистики логарифмированной модели по федеральным округам с поправкой Бонферрони
```{r, echo = FALSE}
# теперь с поправкой Бонферрони
fit.11.foB <- removeFactorsByPValue(data = data.fit, 
                                   y.var.name = 'IPI.2013',
                                   p.adj.method = 'bonferroni')
kable(round(summary(fit.11.foB)$coef, 4))
table.num <- table.num + 1
```
Коэффициент модели при *PIM.2013* значим, однако коэффициент детерминации заметно понизился ($R^2 =$ `r round(summary(fit.11.foB)$r.sq, 3)`).

Сравним три полученные модели: изначальную, с поправкой по ФО и без поправки по ФО.


#### Таблица `r table.num` - сравнение трёх моделей
```{r, echo = FALSE}
# модели с фактором PIM.2013
#anova(fit.11, fit.11.foB, fit.11.fo)

# список построенных моделей
models.list <- list(fit.11, fit.11.foB, fit.11.fo)
names(models.list) <- c('fit.11', 'fit.11.foBonferroni', 'fit.11.fo')

# фрейм с характеристиками четырёх моделей
df.goodness.of.fit <- data.frame(Модель = names(models.list), 
                                       R.2.скорр = 0,
                                       F.расч = 0,
                                       Станд.Ошибка = 0)
for (i in 1:length(models.list)) {
  # скорректированный R-квадрат
  df.goodness.of.fit[i, 'R.2.скорр'] <- 
    round(summary(models.list[[i]])$adj.r.squared, 3)
  # F расчётное
  df.goodness.of.fit[i, 'F.расч'] <- 
    round(summary(models.list[[i]])$fstatistic[1], 2)
  # стандартная ошибка
  df.goodness.of.fit[i, 'Станд.Ошибка'] <- 
    round(summary(models.list[[i]])$sigma, 1)
}
kable(df.goodness.of.fit)
table.num <- table.num + 1
mean(DF1$IPI.2013)

```
Результат: 

Среднее по Y = 4.63874;

По столбцу $R^2$ больше всего подходит вторая и третья;
По столбцу F.расч - вторая и третья;
По минимальной Стандартной ошибке - вторая и третья, из-за того что у обеих моделей она приблизительно похожа, выбор наилучшей становится сложнее.

Выберем третью модель.
**Явный вид модели: $IPI.2014 = 4.6344 - 10,7023  \cdot FOСКФО  + 0.2,3334 \cdot FOСКФО.PIM.2014$..**
 
 
 	
	
 
 

```{r, echo = FALSE}
# 4. Сохранение нужных объектов рабочего пространства  -------------------------
save(list = c('data.fit.1.fo', 'data.fit.11.fo', 'fit.1.fo', 'fit.11.fo', 'DF', 'DF1', 'reg.df'), 
    file = 'test_lab2_Yampolsky.RData')
```